【裁判字號】    98,抗,1035
【裁判日期】    980630
【裁判案由】    確認董事委任關係不存在等
【裁判全文】
臺灣高等法院民事裁定                  98年度抗字第1035號
    抗  告  人  乙○○
    代  理  人  胡盈州律師
                陳麗芬律師
上列抗告人與相對人皇旗光電科技股份有限公司間確認董事委任
關係不存在等事件，對於中華民國98年4月7日臺灣板橋地方法院
98年度訴字第508號裁定提起抗告，本院裁定如下：
    主  文
原裁定廢棄。
    理  由
一、本件抗告意旨略以：公司法第213條規定所謂之公司與董事
    間訴訟，係指依同法第212條規定由股東會決議對於董事提
    起訴訟而言。惟本件訴訟並非公司與董事間之訴訟，自無公
    司法第213條規定之適用。又相對人業經命令解散，並於民
    國91年4月9日經廢止登記，則依公司法第84條、第85條、第
    322條規定，應以清算人為相對人之法定代理人，而相對人
    既未經股東會選任清算人，亦未訂立章程指定清算人，則相
    對人之董事丙○○及甲○○即為清算人，均有代表公司為訴
    訟上或訴訟外一切行為之權。另原法院未闡明並命抗告人補
    正監察人為相對人之法定代理人，即逕行裁定駁回抗告人之
    訴，致抗告人必須另行起訴，造成程序之浪費，自有未合，
    爰提起抗告，請求廢棄原裁定等語。
二、按公司與董事間訴訟，除法律另有規定外，由監察人代表公
    司，股東會亦得另選代表公司為訴訟之人，公司法第213條
    定有明文。而所謂公司與董事間訴訟，無論由何人提起，均
    有其適用，且亦不限於其訴之原因事實係基於董事資格而發
    生，即其事由基於個人資格所生之場合，亦包括在內。蓋股
    份有限公司之董事，係以合議方式決定公司業務之執行，如
    董事與公司間之訴訟，仍以董事為公司之代表起訴或應訴，
    則難免利害衝突，故應改由監察人或股東會另行選定之人代
    表公司之必要，此就同法第223條及第59條參互以觀，極為
    明瞭（最高法院69年度台上字第846號判決意旨參照）。次
    公司經中央主管機關撤銷或廢止登記，應行清算；股份有限
    公司之清算，除公司法或章程另有規定或股東會另選清算人
    外，以董事為清算人；公司之清算人在執行職務範圍內，亦
    為公司負責人，公司法第8條第2項、第24條、第26條之1、
    第322條第1項亦有明文。從而若公司已解散行清算程序，則
    依同一法理，仍不宜由董事以清算人身分對董事為訴訟。且
    清算中，公司股東會與監察人依然存續，對董事之訴訟依法
    仍應由監察人或股東會所選任之人代表公司為之，始為適法
    （最高法院94年度台上字第230號判決意旨參照）。
三、經查本件抗告人起訴請求確認其與原審被告即相對人間之董
    事委任關係不存在，則依上說明，仍有公司法第213條規定
    之適用。惟相對人公司已由經濟部商業司於91年4月9日（經
    商字第09102068710號）廢止其登記在案，且迄未選任清算
    人完成清算程序，有公司變更登記表影本在卷可稽（見本院
    卷第6至9頁）。則依上說明，本件抗告人與相對人間之訴訟
    ，自應由監察人或股東會所選任之人代表相對人為之。
四、次按被告無訴訟能力，未由法定代理人合法代理者，為法院
    應依職權調查之事項，如有欠缺而能補正者，法院應裁定命
    當事人補正。經查本件抗告人於起訴狀逕列清算人即董事丙
    ○○為相對人之法定代理人，有起訴狀可證（見原審卷第1
    頁），其起訴程式固不合法。惟原法院既認定應由相對人之
    監察人代表相對人應訴，即應闡明，並命抗告人以監察人為
    相對人之法定代理人，以節省勞費。然原法院僅於98年3月
    11日裁定通知抗告人應於文到10日內補正相對人之法定代理
    人，而未為上述闡明，復以抗告人僅補正清算人丙○○、甲
    ○○為法定代理人，於法不合為由，依民事訴訟法第249條
    第1項第4款規定，裁定駁回抗告人之訴，尚有未洽。抗告意
    旨指摘原裁定不當，聲明廢棄，為有理由，爰由本院予以廢
    棄，發回原法院另為適法之處理。
五、據上論結，本件抗告為有理由，爰裁定如主文。
中    華    民    國    98    年    6    月     30    日
                  民事第七庭
                        審判長法  官  鄭三源
                              法  官  王聖惠
                              法  官  邱  琦
正本係照原本作成。
本裁定除以適用法規顯有錯誤為理由外，不得再抗告。如提起再
抗告，應於收受後10日內委任律師為代理人向本院提出再抗告狀
。並繳納再抗告費新台幣１千元。
中    華    民    國    98    年    6     月    30    日
                              書記官  廖艷莉


司法院資訊處製作；財團法人民間司法改革基金會備份。
